【裁判字號】    98,審訴,4902
【裁判日期】    990222
【裁判案由】    毒品危害防制條例
【裁判全文】
臺灣高雄地方法院刑事判決            98年度審訴字第4902號
公  訴  人  臺灣高雄地方法院檢察署檢察官
被      告  甲○○
上列被告因毒品危害防制條例案件，經檢察官提起公訴（98年度
毒偵字第6806號），被告就被訴事實為有罪陳述，經本院告知簡
式審判程序之旨，並聽取當事人之意見後，合議庭裁定由受命法
官獨任依簡式審判程序審理，判決如下：
    主  文
甲○○施用第一級毒品，累犯，處有期徒刑玖月，扣案之第一級
毒品海洛因壹包（檢驗前淨重零點零捌捌公克、檢驗後淨重零點
零柒捌公克），沒收銷燬之；扣案之注射針筒壹支，沒收。
    事  實
一、甲○○前於民國89年間因施用毒品案件，經臺灣屏東地方法
    院以89年度毒聲字第2657號裁定令入勒戒處所施以觀察勒戒
    後，認有繼續施用毒品傾向，復以89年度毒聲字第2867號裁
    定令入戒治處所施以強制戒治，於90年12月15日強制戒治執
    行完畢釋放，經臺灣屏東地方法院檢察署檢察官以90年度戒
    毒偵字第419號為不起訴處分確定。又曾因詐欺案件，經臺
    灣屏東地方法院以94年度簡字第1652號判處有期徒刑5月確
    定。另於95年間因施用毒品案件，經本院以95年度訴字第
    1476號判處有期徒刑10月、4月，合併定應執行刑為有期徒
    刑1年，嗣經減刑為有期徒刑5月、2月，合併定應執行刑為
    有期徒刑6月確定。上開案件經接續執行，於96年7月16日縮
    刑期滿執行完畢。復因竊盜案件，分別經臺灣屏東地方法院
    以97年度簡字第1367號、本院以97年度易字第938號判處有
    期徒刑3月、4月確定，上開案件經接續執行，於98年2月11
    日縮刑期滿執行完畢。詎其猶不知悔改，竟基於施用第一級
    毒品海洛因之犯意，於98年11月1日上午8時許，在高雄市○
    ○區○○街20號4樓住處廁所內，以針筒注射之方式，施用
    第一級毒品海洛因1次。嗣於同年11月2日16時10分許，在高
    雄市苓雅區○○○路657 號前，因形跡可疑為警盤查，並扣
    得第一級毒品海洛因1包（檢驗前淨重0.088公克、檢驗後淨
    重0.078公克）及其所有預備供施用第一級毒品使用之注射
    針筒1支，並徵得其同意採尿送驗，結果呈嗎啡、可待因陽
    性反應，始悉上情。
二、案經高雄市政府警察局前鎮分局移請臺灣高雄地方法院檢察
    署檢察官偵查起訴。
    理  由
一、本件被告甲○○所犯為死刑、無期徒刑、最輕本刑為3年以
    上有期徒刑以外之罪，其於準備程序中就被訴事實為有罪之
    陳述，經本院告知簡式審判程序之旨，並聽取當事人意見後
    ，合議庭認宜進行簡式審判程序，爰依刑事訴訟法第273條
    之1第1項規定，裁定由受命法官獨任進行簡式審判程序，合
    先敘明。
二、證據：
    上開犯罪事實業據被告甲○○坦承不諱；復有第一級毒品海
    洛因1包、注射針筒1支扣案可憑；又其為警所採集尿液經送
    檢驗後結果呈嗎啡、可待因之陽性反應，有高雄市政府警察
    局前鎮分局查獲煙毒麻醉藥品案件犯罪嫌疑人姓名對照表（
    檢體編號：I-437）及高雄市立凱旋醫院98年11月16日濫用
    藥物尿液檢驗報告各1份附卷可稽。另扣案之白色粉末1包，
    經送鑑驗結果，係第一級毒品海洛因（檢驗前淨重0.088公
    克、檢驗後淨重0.078公克），此有高雄市立凱旋醫院98年
    11月18日濫用藥物成品檢驗鑑定書1紙附卷可稽，足認被告
    自白與事證相符，自得為認定被告犯罪之依據。故本件事證
    明確，被告犯行堪以認定。又被告曾受如事實欄所載之觀察
    、勒戒及強制戒治處分執行完畢後5年內，再犯施用毒品罪
    而經依法追訴處罰完畢等事實，亦有卷附本院院內索引卡紀
    錄表、臺灣高等法院被告前案紀錄表各1份在卷可按。按毒
    品危害防制條例第20條、第23條於93年1月9日修正施行後，
    將施用毒品之刑事處遇程式，區分為「初犯」及「五年內再
    犯」、「五年後再犯」3種，其立法理由謂：「初犯」經觀
    察、勒戒或強制戒治執行完畢釋放後，「五年內再犯」者，
    因其再犯率甚高，原實施之觀察、勒戒及強制戒治既已無法
    收其實效，爰依法追訴或裁定交付審理。至於經觀察、勒戒
    或強制戒治執行完畢釋放後，「五年後再犯」者，前所實施
    之觀察、勒戒或強制戒治已足以遮斷其施用毒品之毒癮，為
    期自新及協助其斷除毒癮，仍適用「初犯」規定，先經觀察
    、勒戒或強制戒治之程式。從而依修正後之規定，僅限於「
    初犯」及「五年後再犯」二種情形，始應先經觀察、勒戒或
    強制戒治程式。倘被告於5年內已再犯，經依法追訴處罰，
    縱其第3次再度施用毒品之時間，在初犯經觀察、勒戒或強
    制戒治執行完畢釋放5年以後，已不合於「五年後再犯」之
    規定，且因已於「五年內再犯」，顯見其再犯率甚高，原實
    施觀察、勒戒或強制戒治，已無法收其實效，即應依該條例
    第10條處罰，此有最高法院95年第7次刑事庭決議要旨可參
    。從而，被告於前開初犯經觀察、勒戒及強制戒治處分執行
    完畢釋放後「五年內再犯」施用毒品罪，並經依法追訴處罰
    完畢，而本件被告再度施用毒品犯行，已不合於「五年後再
    犯」之規定，揆諸前揭說明即應依毒品危害防制條例第10
    條施用毒品罪加以處罰。
三、論罪科刑：
    核被告所為，係犯毒品危害防制條例第10條第1項之施用第
    一級毒品罪。其施用第一級毒品海洛因前持有之低度行為，
    應為施用之高度行為所吸收，不另論罪。被告曾因詐欺案件
    ，經臺灣屏東地方法院以94年度簡字第1652號判處有期徒刑
    5月確定。另於95年間因施用毒品案件，經本院以95年度訴
    字第1476號判處有期徒刑10月、4月，合併定應執行刑為有
    期徒刑1年，嗣經減刑為有期徒刑5月、2月，合併定應執行
    刑為有期徒刑6月確定。上開案件經接續執行，於96年7月16
    日縮刑期滿執行完畢。復因竊盜案件，分別經臺灣屏東地方
    法院以97年度簡字第1367號、本院以97年度易字第938號判
    處有期徒刑3月、4月確定，上開案件經接續執行，於98年2
    月11日縮刑期滿執行完畢，有前開前案紀錄表可按，其於該
    徒刑執行完畢後，5年內故意再犯本件法定刑為有期徒刑以
    上之罪，為累犯，應依刑法第47條第1項之規定加重其刑。
    爰審酌被告前因施用毒品之犯行，經施以觀察勒戒、強制戒
    治處分及法院科刑判決執行完畢後，仍無法戒除毒癮，竟再
    為本件犯行，足見其惡習已深且戒絕毒癮之意志不堅，未能
    體悟施用毒品對自己、家人造成之傷害及社會之負擔；惟念
    被告犯後坦承犯行，態度尚可，另慮及施用毒品本質上係屬
    戕害自身健康之行為，尚未直接危害他人，反社會性程度應
    屬較低；及被告之生活狀況、品行、智識程度等一切情狀，
    量處如主文所示之刑，藉資懲儆。
四、沒收部分：
    又查獲之第一級毒品，不問屬於犯人與否，均沒收銷燬之，
    毒品危害防制條例第18條第1項前段定有明文。查扣案之白
    色粉末1包，經鑑定結果係第一級毒品海洛因，業如上述，
    而包裝袋與其上殘留之毒品，已難以分析剝離，自應與第一
    級毒品海洛因同視，爰依上開規定宣告沒收銷燬之；至鑑驗
    耗損之毒品，既已滅失，無庸再宣告沒收銷燬，併此敘明。
    末按扣案之注射針筒1 支，係被告甲○○所有預備供施用第
    一級毒品海洛因所用之物，業據其於本院審理中供承明確，
    爰依刑法第38條第1 項第2 款規定，併予宣告沒收。
據上論斷，應依刑事訴訟法第273條之1第1項、第299條第1項前
段，毒品危害防制條例第10條第1項、第18條第1項前段，刑法第
11條、第47條第1項、第38條第1項第2款，判決如主文。
本案經檢察官杜妍慧到庭執行職務
中    華    民    國    99    年     2    月    22    日
                  刑事第十庭    法  官  李代昌
以上正本證明與原本無異。
如不服本判決應於收受判決後10日內向本院提出上訴書狀。
中    華    民    國    99    年    2     月    22    日
                                書記官  黃振祐
附錄本判決論罪科刑適用法條：
毒品危害防制條例第10條
施用第一級毒品者，處 6 月以上 5 年以下有期徒刑。
施用第二級毒品者，處 3 年以下有期徒刑。

司法院資訊處製作；財團法人民間司法改革基金會備份。
